---
title: "Projet simulation de file d'attente"
author: "Arnaud PIERRET"
date: "1 Juin 2018"
output:
  html_document: default
  pdf_document: default
---
```{r setup, include=FALSE}
knitr::opts_chunk$set(echo = TRUE)
```
##Introduction

Ce projet fut réalisé à l'aide du langage R. Le problème présenté est de simuler une file d'attente sur un serveur.

##Arrivé et traitement des requêtes
Les requêtes arrivent aux temps $A~1~$,$A~2~$,..,$A~n~$ en suivant la une loi exponentielle de paramètre $lambda. Afin de gérer les niveaux de priorités (similaire à ce que ferai un système de QoS), les requêtes entrantes sont stockées dans une des trois sous-file de priorité avec le choix de la file réalisé grâce à une variable aléatoire suivant une loi uniforme.
La file d'attente a une taille N qui limite le nombre de requêtes dans le système. Si une requête arrive alors que la file est pleine, cette requête est rejetée.

Les requêtes sont traitées aux temps $D~1~$, $D~2~$,..,$D~n~$ en suivant également une loi exponentielle mais cette fois ci de paramètre $(1/mu). Lorsqu'un temps de traitement arrive, une requête (située dans une des files de priorité) est retirée de la simulation. La gestion des priorités fut réalisée de manière assez naïve comparé à la réalité. En effet, dans notre simulation, tant que des paquets tagués P1 sont en attentes ils sont traités, puis les P2, puis les P3. Dans la vraie vie, des systèmes de traitement de queue tels que le Round Robin and Weighted Fair Queuing (WFQ) sont plus utilisés. Pour autant, dans le contexte de notre simulation, le Priority Queuing (PQ) donne déjà des résultats probants. Pour ce projet, j'ai tenté de mettre en place un WFQ en limitant à 3 traitements successifs pour chaque priorité. La différence avec le PQ était ici négligeable.

##Influence des paramètres lambda et mu

Tout d'abord, nous allons effectuer des expériences nous montrant notamment les effets des variations de lambda et mu sur le système. Nous allons étudier pour le moment 3 cas, lambda<mu, lambda=mu et lambda>mu
Pour ce faire, lançons une simulation avec un lambda allant de 1 à 10 et étudions la perte des paquets. Les autres paramètres pour cette expérience seront :

- mu = 1
- N = 10
- p1 = 0.5
- p2 = 0.3
- p3 = 0.2
- durée de l'expérience = 10^4

```{r echo=FALSE}

   ## Simulation de l'arrivée des requêtes :

   ## Simulation des services :

ListePaquetsPerdus=c()

   simulationServeur2 = function(lambda,mu,N,p1,p2,p3,duration,nbServeurs){
     ## N : capacité maximale de stockage (en service + dans la file d'attente)
     ## p1,p2,p3 : proportion de priorités (p1+p2+p3 = 1)
     ## lambda : intensité, lambda>0
   ## 1/mu : temps de traitement, mu>0
     ## nbServeurs : nombre de serveurs

     ## Duree de l'experience
     totalTime = duration   # duration of simulation
     expTime = 0 # simulation time

     N = N * nbServeurs # on augmente la taille de la file globale en fonction du nombre de serveurs dispos

     ## Pour les arrivees
     k1 = 0 # nombre de requêtes dans la queue de P1
     k2 = 0 # nombre de requêtes dans la queue de P2
     k3 = 0 # nombre de requêtes dans la queue de P3
     k = 0 # nombre de requêtes totales

     compteurTraitesk1 = 0 # nombre des requêtes 1 traitees successivement
     compteurTraitesk2 = 0 # nombre des requêtes 2 traites successivement
     compteurTraitesk3 = 0 # nombre des requêtes 1 traitees successivement

     compteurRecuesk1 = 0 # nombre des requêtes 1 recues
     compteurRecuesk2 = 0 # nombre des requêtes 2 recues
     compteurRecuesk3 = 0 # nombre des requêtes 1 recues

     compteurPerduesk1 = 0 # nombre des requêtes 1 perdues
     compteurPerduesk2 = 0 # nombre des requêtes 2 perdues
     compteurPerduesk3 = 0 # nombre des requêtes 1 perdues

     tempsArrivee = 0 # Temps pour la reception suivante
     tempsService = 0 # Temps pour le service suivant

     paquetsRecus = 0
     paquetsTraites = 0
     paquetsPerdus = 0

     while(expTime<totalTime){
       if (tempsArrivee< tempsService || k == 0) {
         paquetsRecus = paquetsRecus + 1
         ## On associe a la requete une priorite
         randomPriority = sample(1:100,1)

         if(randomPriority < p1*100){
           prochaineRequete = rexp(1,p1* lambda)
           if(k==N){
             paquetsPerdus = paquetsPerdus + 1
             compteurPerduesk1 = compteurPerduesk1+1
           }
           else{
             compteurRecuesk1 = compteurRecuesk1 + 1
             k1 = k1 +1
           }
         }
         else if( p1*100 <= randomPriority && randomPriority < (p1*100 + p2*100)){
           prochaineRequete = rexp(1,p2* lambda)
           if(k==N){
             paquetsPerdus = paquetsPerdus + 1
             compteurPerduesk2 = compteurPerduesk2+1
           }
           else{
             compteurRecuesk2 = compteurRecuesk2 + 1
             k2 = k2 + 1
           }
         }
         else{
           prochaineRequete = rexp(1,p3* lambda)
           if(k==N){
             paquetsPerdus = paquetsPerdus + 1
             compteurPerduesk3 = compteurPerduesk3 + 1
           }
           else{
             compteurRecuesk3 = compteurRecuesk3 + 1
             k3 = k3 + 1
           }
         }
         tempsArrivee = tempsArrivee + prochaineRequete
         k = k1+k2+k3
         expTime = tempsArrivee


       }else
         {
           prochainService = rexp(1,mu)
           tempsService = tempsService + prochainService
           for (i in 0:nbServeurs) {
             if (k1 > 0){
               k1 = k1 - 1
               paquetsTraites = paquetsTraites + 1
               compteurTraitesk1 = compteurTraitesk1 +1
             }
             else if (k2 > 0){
               k2 = k2 - 1
               paquetsTraites = paquetsTraites + 1
               compteurTraitesk2 = compteurTraitesk2+1
             }
             else if (k3 > 0){
               k3 = k3 - 1
               paquetsTraites = paquetsTraites + 1
               compteurTraitesk3 = compteurTraitesk3 +1
             }

             k = k1+k2+k3
           }
           expTime = tempsService
       }
     }
     return(paquetsPerdus)
   }

   simu=list();
   lambda2 = 0.1
   iterations = 1:100
   scope = seq(0.1,10,by=0.1)
   for(i in iterations){
     simu[i] = simulationServeur2(lambda2,1,10,0.5,0.3,0.2,10^4,1)
     lambda2 = lambda2 + 0.1
   }
   plot(scope,simu, main="Perte des paquets en fonction de lambda/mu", xlab="lambda/mu", ylab="Nombre de paquets perdus")


   
```

En dessous du rapport $\lambda/\mu$ le nombre de paquets perdus est négligeable, il tend vers 0. Ce qui est logique puisque si le traitement se fait plus rapidement que les arrivés et avec une file de 10 éléments, il y a peu de risque de perdre des paquets. En revanche, on peut observer qu'au delà d'un ratio $\lambda/\mu$ supérieur à 4, le nombre de paquets perdus croit rapidement jusqu'à dépasser 12000 pertes pour un ratio de 10

##Perte de paquets

Le pourcentage de paquets perdus théorique est donné par cette formule : $$P(X_t=N)=\frac{1-\rho}{1-\rho^{N+1}}\rho^N$$

Pour trouver une valeur empirique à cette probabilité nous pouvons tracer le pourcentage de paquets perdus sur le total de paquets arrivés pour différentes valeurs de $\lambda$.

```{r echo=FALSE}

   ## Simulation de l'arrivée des requêtes :

   ## Simulation des services :

ListePaquetsPerdus=c()

   simulationServeur2 = function(lambda,mu,N,p1,p2,p3,duration,nbServeurs){
     ## N : capacité maximale de stockage (en service + dans la file d'attente)
     ## p1,p2,p3 : proportion de priorités (p1+p2+p3 = 1)
     ## lambda : intensité, lambda>0
   ## 1/mu : temps de traitement, mu>0
     ## nbServeurs : nombre de serveurs

     ## Duree de l'experience
     totalTime = duration   # duration of simulation
     expTime = 0 # simulation time

     N = N * nbServeurs # on augmente la taille de la file globale en fonction du nombre de serveurs dispos

     ## Pour les arrivees
     k1 = 0 # nombre de requêtes dans la queue de P1
     k2 = 0 # nombre de requêtes dans la queue de P2
     k3 = 0 # nombre de requêtes dans la queue de P3
     k = 0 # nombre de requêtes totales

     compteurTraitesk1 = 0 # nombre des requêtes 1 traitees successivement
     compteurTraitesk2 = 0 # nombre des requêtes 2 traites successivement
     compteurTraitesk3 = 0 # nombre des requêtes 1 traitees successivement

     compteurRecuesk1 = 0 # nombre des requêtes 1 recues
     compteurRecuesk2 = 0 # nombre des requêtes 2 recues
     compteurRecuesk3 = 0 # nombre des requêtes 1 recues

     compteurPerduesk1 = 0 # nombre des requêtes 1 perdues
     compteurPerduesk2 = 0 # nombre des requêtes 2 perdues
     compteurPerduesk3 = 0 # nombre des requêtes 1 perdues

     tempsArrivee = 0 # Temps pour la reception suivante
     tempsService = 0 # Temps pour le service suivant

     paquetsRecus = 0
     paquetsTraites = 0
     paquetsPerdus = 0

     while(expTime<totalTime){
       if (tempsArrivee< tempsService || k == 0) {
         paquetsRecus = paquetsRecus + 1
         ## On associe a la requete une priorite
         randomPriority = sample(1:100,1)

         if(randomPriority < p1*100){
           prochaineRequete = rexp(1,p1* lambda)
           if(k==N){
             paquetsPerdus = paquetsPerdus + 1
             compteurPerduesk1 = compteurPerduesk1+1
           }
           else{
             compteurRecuesk1 = compteurRecuesk1 + 1
             k1 = k1 +1
           }
         }
         else if( p1*100 <= randomPriority && randomPriority < (p1*100 + p2*100)){
           prochaineRequete = rexp(1,p2* lambda)
           if(k==N){
             paquetsPerdus = paquetsPerdus + 1
             compteurPerduesk2 = compteurPerduesk2+1
           }
           else{
             compteurRecuesk2 = compteurRecuesk2 + 1
             k2 = k2 + 1
           }
         }
         else{
           prochaineRequete = rexp(1,p3* lambda)
           if(k==N){
             paquetsPerdus = paquetsPerdus + 1
             compteurPerduesk3 = compteurPerduesk3 + 1
           }
           else{
             compteurRecuesk3 = compteurRecuesk3 + 1
             k3 = k3 + 1
           }
         }
         tempsArrivee = tempsArrivee + prochaineRequete
         k = k1+k2+k3
         expTime = tempsArrivee


       }else
         {
           prochainService = rexp(1,mu)
           tempsService = tempsService + prochainService
           for (i in 0:nbServeurs) {
             if (k1 > 0){
               k1 = k1 - 1
               paquetsTraites = paquetsTraites + 1
               compteurTraitesk1 = compteurTraitesk1 +1
             }
             else if (k2 > 0){
               k2 = k2 - 1
               paquetsTraites = paquetsTraites + 1
               compteurTraitesk2 = compteurTraitesk2+1
             }
             else if (k3 > 0){
               k3 = k3 - 1
               paquetsTraites = paquetsTraites + 1
               compteurTraitesk3 = compteurTraitesk3 +1
             }

             k = k1+k2+k3
           }
           expTime = tempsService
       }
     }
     return((paquetsPerdus/paquetsRecus)*100)
   }

   simu=list();
   lambda2 = 1
   iterations = 1:100
   scope = seq(1,100,by=1)
   for(i in iterations){
     simu[i] = simulationServeur2(lambda2,1,10,0.5,0.3,0.2,10^4,1)
     lambda2 = lambda2 + 1
   }
   plot(scope,simu, main="Pourcentage de perte en fonction de lambda/mu", xlab="lambda/mu", ylab="Pourcentage de paquets perdus")

```

Le taux de perte est donc élevé puisqu'il monte au delà de 40% pour un ratio $\lambda/\mu$=10. Il est intéressant de noter que ce taux augmente de manière quasi logarithmique

Afin de résoudre ce problème on peut soit augmenter la taille du buffer d'attente ou encore ajouter des serveurs. C'est ce que nous allons voir.

##Effets de l'augmentation du nombre de serveurs

Pour simuler une augmentation du nombre de serveur, nous avons choisis d'opter pour une boucle au sein de notre partie traitement de requêtes Ainsi, à chaque fois qu'une période de traitement arrive, on ne traite pas 1 mais N requêtes. Par convention, nous avons également choisi de multiplier la taille de la file passé en paramètre par N.
Une autre méthode qui aurait pu être mis en place aurait été de multiplier le paramètre $\mu$ par N pour diviser le temps avant le prochain traitement.
Sur le graphe ci-dessous, vous pouvez voir les effets de l'augmentation du nombre de serveurs.

```{r echo=FALSE}

   ## Simulation de l'arrivée des requêtes :

   ## Simulation des services :

ListePaquetsPerdus=c()

   simulationServeur2 = function(lambda,mu,N,p1,p2,p3,duration,nbServeurs){
     ## N : capacité maximale de stockage (en service + dans la file d'attente)
     ## p1,p2,p3 : proportion de priorités (p1+p2+p3 = 1)
     ## lambda : intensité, lambda>0
   ## 1/mu : temps de traitement, mu>0
     ## nbServeurs : nombre de serveurs

     ## Duree de l'experience
     totalTime = duration   # duration of simulation
     expTime = 0 # simulation time

     N = N * nbServeurs # on augmente la taille de la file globale en fonction du nombre de serveurs dispos

     ## Pour les arrivees
     k1 = 0 # nombre de requêtes dans la queue de P1
     k2 = 0 # nombre de requêtes dans la queue de P2
     k3 = 0 # nombre de requêtes dans la queue de P3
     k = 0 # nombre de requêtes totales

     compteurTraitesk1 = 0 # nombre des requêtes 1 traitees successivement
     compteurTraitesk2 = 0 # nombre des requêtes 2 traites successivement
     compteurTraitesk3 = 0 # nombre des requêtes 1 traitees successivement

     compteurRecuesk1 = 0 # nombre des requêtes 1 recues
     compteurRecuesk2 = 0 # nombre des requêtes 2 recues
     compteurRecuesk3 = 0 # nombre des requêtes 1 recues

     compteurPerduesk1 = 0 # nombre des requêtes 1 perdues
     compteurPerduesk2 = 0 # nombre des requêtes 2 perdues
     compteurPerduesk3 = 0 # nombre des requêtes 1 perdues

     tempsArrivee = 0 # Temps pour la reception suivante
     tempsService = 0 # Temps pour le service suivant

     paquetsRecus = 0
     paquetsTraites = 0
     paquetsPerdus = 0

     while(expTime<totalTime){
       if (tempsArrivee< tempsService || k == 0) {
         paquetsRecus = paquetsRecus + 1
         ## On associe a la requete une priorite
         randomPriority = sample(1:100,1)

         if(randomPriority < p1*100){
           prochaineRequete = rexp(1,p1* lambda)
           if(k==N){
             paquetsPerdus = paquetsPerdus + 1
             compteurPerduesk1 = compteurPerduesk1+1
           }
           else{
             compteurRecuesk1 = compteurRecuesk1 + 1
             k1 = k1 +1
           }
         }
         else if( p1*100 <= randomPriority && randomPriority < (p1*100 + p2*100)){
           prochaineRequete = rexp(1,p2* lambda)
           if(k==N){
             paquetsPerdus = paquetsPerdus + 1
             compteurPerduesk2 = compteurPerduesk2+1
           }
           else{
             compteurRecuesk2 = compteurRecuesk2 + 1
             k2 = k2 + 1
           }
         }
         else{
           prochaineRequete = rexp(1,p3* lambda)
           if(k==N){
             paquetsPerdus = paquetsPerdus + 1
             compteurPerduesk3 = compteurPerduesk3 + 1
           }
           else{
             compteurRecuesk3 = compteurRecuesk3 + 1
             k3 = k3 + 1
           }
         }
         tempsArrivee = tempsArrivee + prochaineRequete
         k = k1+k2+k3
         expTime = tempsArrivee


       }else
         {
           prochainService = rexp(1,mu)
           tempsService = tempsService + prochainService
           for (i in 0:nbServeurs) {
             if (k1 > 0){
               k1 = k1 - 1
               paquetsTraites = paquetsTraites + 1
               compteurTraitesk1 = compteurTraitesk1 +1
             }
             else if (k2 > 0){
               k2 = k2 - 1
               paquetsTraites = paquetsTraites + 1
               compteurTraitesk2 = compteurTraitesk2+1
             }
             else if (k3 > 0){
               k3 = k3 - 1
               paquetsTraites = paquetsTraites + 1
               compteurTraitesk3 = compteurTraitesk3 +1
             }

             k = k1+k2+k3
           }
           expTime = tempsService
       }
     }
     return((paquetsPerdus/paquetsRecus)*100)
   }

   simu=list();
   serveurs = 1
   iterations = 1:10
   scope = seq(0.1,10,by=1)
   for(i in iterations){
     simu[i] = simulationServeur2(12,1,10,0.5,0.3,0.2,10^4,serveurs)
     serveurs = serveurs + 1
   }
   plot(scope,simu, main="Pourcentage de perte en fonction du nombre de serveurs", xlab="Nombre de serveurs", ylab="Pourcentage de paquets perdus")

```

Pour une queue de 10 éléments et un ratio $\lambda/\mu$=12, il suffit de 4 serveurs pour arriver à un nombre nul ou quasi nul de paquets perdus.